---
title: 'Estudo de Caso 01: Estimação de Quantidades Pecuniárias'
author: "Mariana Fonseca, Taiguara Tupinambás, Douglas da Silva e Darcílio Pereira"
date: "17 de Abril, 2017"
output:
  html_document: default
  pdf_document: default
---

```{r setup, include=FALSE}
knitr::opts_chunk$set(echo = TRUE)
```


## Sumário

Durante a aula do dia 11/04/2017 do curso *Design and Analysis of Experiments*, cada um dos 29 alunos presentes deu sua estimativa para duas perguntas do professor Felipe Campelo:

1) Quantas moedas há no recipiente 1 (um copo de 200ml com moedas variadas padrão monetário Real)?
2) Qual o valor total contido no recipiente 2 (um copo de 200ml com moedas de R$0,05)?

No primeiro caso, as estimativas foram dadas de maneira cega (sem a interação entre alunos). No segundo caso, as estimativas foram dadas de maneira aberta (declarações sequenciais dos alunos em voz alta).

Os propósitos deste estudo de caso são, com base nas estimativas fornecidas, a) **definir a quantidade e o valor real** das perguntas acima, além de b) **investigar se conjuntos de alunos de engenharia são bons estimadores de pequenas quantidades pecuniárias**.

Para isso, inicialmente será feito um estudo de estatística descritiva do conjunto de dados coletados (as estimativas dos alunos), através de gráficos e descrições paramétricas, respondendo ao propósito **a** e obtendo uma ideia da qualidade do estimador conjunto de alunos de engenharia. 

Como não se sabe, a priori, a quantidade real (ou a média real da variável aleatória *quantidade de moedas em um copo cheio de 200ml*), são propostos testes adicionais com experimentação, para aprofundar a investigação do propósito **b**, através do estudo das seguintes questões de interesse:

- As estimativas rejeitam uma hipótese nula mais próxima da real? 
- As estimativas de conjuntos de alunos são consistentes entre si?
- As estimativas de conjuntos de alunos são sistematicamente rejeitadas por experimentação ?

## Preparação e Exploração dos Dados

Os dados coletados em sala são carregados no R e em seguida explorados, para se ter uma ideia dos valores obtidos

```{r Carregando os dados}
estimacao <- read.csv(file="./estimativa_da_sala.csv", header=TRUE, sep=";")
```

Primeiro, as estimativas de moedas são exploradas.

```{r Explorando as estimativas de Moedas}
summary(estimacao$Moedas)
hist(estimacao$Moedas)
shapiro.test(estimacao$Moedas)
```

Os dados estimados para a quantidade de moedas tem uma distribuição que pode ser aproximada da normal, uma vez que o valor p<<<0.1 para o teste Shapiro-Wilk. **[1]**.
Além disso, como não há a presença de *outliers* significativos e como não se trata de valores nominais, o parâmetro do estimador será definido como a média **[2]**.

Em seguida, as estimativas de valores são exploradas.

```{r Explorando as estimativas de Valor}
summary(estimacao$Valor)
hist(estimacao$Valor)
shapiro.test(estimacao$Valor)
```

No caso das estimativas de valor, a premissa de normalidade não pode ser assumida, uma vez que o valor de p do teste Shapiro-Wilk é maior do que 0.1 **[1]**. Essa diferença pode ser explicada pela não independência das observações, uma vez que foram feitas de forma aberta.
Desta forma, devido à obliquidade da distribuição encontrada, a seleção da mediana como parâmetro para o estimador parece ser o mais adequado. **[2]**


## Estatística Descritiva das Estimativas

### Quantidade de Moedas no Recipiente 1

As estimativas dos alunos para a primeira pergunta foram escritas em folhas de papel e entregues ao professor, que informou aos alunos o valor de cada uma. 

Assume-se que:

- Não houve interação entre os alunos (i.e. nenhum aluno trapaceou e consultou outros a respeito das estimativas ou leu do papel de um colega alguma estimativa)
- Não houve erro na leitura das estimativas por parte do professor
- Não houve erro na anotação das estimativas por parte do grupo

No caso da última premissa, outros grupos foram consultados e os valores conferidos, de forma a minimizar a chance de ocorrência de erro. Em relação às outras premissas, a verificação só poderiam ser feitas caso o professor tenha guardado os papéis ou, e.g. houvesse uma câmera na sala para flagrar algum aluno trapaceando as instruções.


```{r}


```


## Referências
[1] Patrick Royston (1995) Remark AS R94: A remark on Algorithm AS 181: The W test for normality. Applied Statistics, 44, 547-551.

[2] https://www.wyzant.com/resources/lessons/math/prealgebra/representing-data. Acessado em 13/04/2017